臺灣高等法院民事判決　　　　　　　　　94年度家上字第30號
上　訴　人　乙○○
被　上訴人　甲○○○
訴訟代理人　朱富賢律師
上列當事人間履行同居事件，上訴人對於中華民國93年11月19日
臺灣桃園地方法院93年度婚字第677號第一審判決提起上訴，本
院於94年5月3日言詞辯論終結，判決如下：
    主  文
原判決廢棄。
被上訴人在第一審之訴駁回。
第一、二審訴訟費用由被上訴人負擔。
    事  實
甲、上訴人方面：
壹、聲明：如主文所示。
貳、陳述略以：
一、兩造於81年12月13日結婚，婚後迄今，上訴人屢遭被上訴人
    多次施暴，身心及精神受到極大之傷害。被上訴人復於92年
    10月14日在兩造同居之桃園縣中壢市○○里○○街26巷17號
     6樓毆打上訴人，並於上訴人與胞姐符玉美通電話時，在旁
    咆哮揚言「如果你姊姊再管我們的事，我就叫人砍你姊姊等
    語。上訴人不堪凌虐，於92年12月 3日離開上址，返回娘家
    中壢成章二街428號3樓。詎被上訴人仍屢對上訴人施與各種
    騷擾，上訴人乃依家庭暴力防治法規定向原法院申請核發保
    護令，獲發93年10月22日93年度家護字第 467號民事通常保
    護。保護令命被上訴人應遠離上訴人住居所至少 500公尺，
    該保護令有效期間尚未屆滿。
二、上訴人與被上訴人諸多理念不合，已無法繼續共同生活。
、證據：提出臺灣桃園地方法院93年度家護字第 467號民事通
    常保護令影本一件為證。
乙、被上訴人方面：
壹、聲明：上訴駁回。
貳、陳述：除與原判決記載相同者外，補稱略以：
一、被上訴人對上訴人聲請之上述保護令未抗告。
二、上開保護令之有效期間為10月（期滿日期為94年9月間），
    於期滿後若無不能同居之理由，上訴人依法有與被上訴人同
參、證據：援用原審提出者。
    理  由
一、被上訴人起訴主張兩造於民國81年12月13日結婚，夫妻感情
    初尚融洽，惟上訴人於92年12月 3日離家出走，迄今未歸，
    經被上訴人催促返家未果。爰依民法第1001條規定請求上訴
    人應與被上訴人同居。
    上訴人對兩造於81年12月13日結婚，其於92年12月 3日離去
    兩造共同居住之桃園縣中壢市○○里○○街26巷17號 6樓住
    處，現仍未與被上訴人同居等情不爭執。但辯以婚後迄今，
    其屢遭被上訴人施暴，身心受到極大之傷害。92年10月14日
    ，其復遭被上訴人毆打，其不堪凌虐，乃於92年12月 3日離
    開上址，返回娘家中壢市○○○街428號3樓。詎被上訴人仍
    屢對其施予各種騷擾，其乃於93年 7月23日依家庭暴力防治
    法規定向原法院申請核發保護令，獲發93年10月22日93年度
    家護字第 467號民事通常保護。保護令命被上訴人應遠離上
    訴人住居所至少 500公尺，該保護令有效期間尚未屆滿。且
    上訴人與被上訴人諸多理念不合，已無法繼續共同生活等語
    。
    （原審為上訴人敗訴之判決，上訴人提起上訴。）
二、被上訴人主張兩造於民國81年12月13日結婚，上訴人於92月
    12月 3日離去兩造共同居住之處所，迄今未歸等情，業據提
    出
三、被上訴人主張依民法第1001條規定請求上訴人應與其同居，
    上訴人則以上開情詞置辯。經查：
１、按夫妻互負同居之義務。但有不能同居之正當理由者，不在
    此限，民法第1001條定有明文。
２、上訴人抗辯其因於92年10月14日遭被上訴人毆打，而於93年
     7月23日依家庭暴力防治法規定向原法院申請核發保護令，
    獲發93年10月22日93年度家護字第 467號民事通常保護，保
    護令命被上訴人應遠離上訴人住居所即桃園縣中壢市○○○
    街428號 3樓至少500公尺，保護令之有效期間為壹拾個月等
    情，業據提出上開保護令乙紙為據，被上訴人亦自認其未對
    該保護令提出抗告，是該保護令業經確定。又依家庭暴力防
    治法第十四條規定通常保護令自核發時起生效，則上開保護
    令應至94年 8月間期滿。保護令既命被上訴人應遠離上訴人
    人有與被上訴人不能同居之正當理由，否則一面令被上訴人
    應遠離上訴人住居所 500公尺，以保護上訴人；一面又命上
    訴人應與被上訴人同居，豈非違反保護令保護上訴人之旨，
    亦陷被上訴人於違反保護令之情？
３、本件於本院94年5月3日言詞辯論終結時，因上開保護令有效
    期尚未屆滿，上訴人即有不能與被上訴人同居之正當理由。
四、綜上所述，上訴人抗辯其有與被上訴人不能同居之正當理由
    ，應屬可採。從而，被上訴人請求上訴人應與之同居為無理
    由，不應准許。原審判命上訴人應與被上訴人同居，尚有未
    洽。上訴意旨指摘原判決不當，求予廢棄改判，為有理由。
    自應由本院予以廢棄改判，如主文第二項所示。
五、本件事證已明，兩造其餘攻擊防禦方法，經核與本判決之結
    果不生影響，爰不一一論述。
六、據上論結，本件上訴為有理由，依民事訴訟法第 450條、第
    78條，判決如主文。
中　　華　　民　　國　　94　　年　　5 　　月　　17　　日
                  民事第九庭    審判長法　官  吳景源
　　　　　　　　　　　      　　　　　法　官  連正義
　　　　　　　　　　　      　　　　　法　官  滕允潔
正本係照原本作成。
如不服本判決，應於收受送達後20日內向本院提出上訴書狀，其
未表明上訴理由者，應於提出上訴後20日內向本院補提理由書狀
（均須按他造當事人之人數附繕本）上訴時應提出委任律師或具
有律師資格之人之委任狀；委任有律師資格者，另應附具律師資
格證書及釋明委任人與受任人有民事訴訟法第466條之一第一項
但書或第二項（詳附註）所定關係之釋明文書影本。
中　　華　　民　　國　　94　　年　　5 　　月　　17　　日
　　　　　　　　　　　　　　　　　　　書記官  黃麗玲
附註：
民事訴訟法第四百六十六條之一（第一項、第二項）：
對於第二審判決上訴，上訴人應委任律師為訴訟代理人。但上訴
人或其他法定代理人具有律師資格者，不在此限。
上訴人之配偶、三親等內之血親、二親等內之姻親，或上訴人為
法人、中央或地方機關時，其所屬專任人員具有律師資格並經法
院認為適當者，亦得為第三審訴訟代理人。
